【裁判字號】    98,聲,80
【裁判日期】    980316
【裁判案由】    訴訟救助
【裁判全文】
臺灣高等法院民事裁定                    98年度聲字第80號
聲  請  人  乙○○
                      指定送達.
上列聲請人因與相對人甲○○間請求回復名譽原狀事件，聲請訴
訟救助，本院裁定如下：
    主  文
聲請駁回。
    理  由
一、按當事人無資力支出訴訟費用者，依民事訴訟法第107條規
    定，法院固應依聲請准予救助，惟此項請求救助之事由，依
    同法第109條第2項、第284條之規定，應提出能即時調查之
    證據以釋明之。而所謂無資力，係指窘於生活，且缺乏經濟
    信用者而言。又按民事訴訟法第107條第1項規定當事人無資
    力支出訴訟費用者，得聲請訴訟救助，聲請救助人依民事訴
    訟法第109條第2項、第284條規定，聲請訴訟救助人應提出
    能供即時調查之證據，釋明其無資力支出訴訟費用之事由，
    故法院審核聲請人有無資力支出訴訟費用，專就聲請人提出
    之證據為之；若聲請人並未提出證據，或依其提出之證據，
    未能信其無資力支出訴訟費用之主張為真實，即應駁回其聲
    請，殊無派員另為調查之必要（最高法院18年抗字第260號
    、26年滬抗字第34號、26年度滬抗字第34號判例意旨參照）
    。
二、經查，聲請人就其與相對人間於臺灣臺北地方法院（下稱臺
    北地院）97年度審救字第105號聲請訴訟救助事件，因臺北
    地院駁回抗告人訴訟救助之聲請，聲請人乃對上開裁定提起
    抗告，並以其無資力支出訴訟費用，而聲請本件訴訟救助。
    雖聲請人泛稱其僅有19平方公尺之畸零田地，價值新台幣（
    下同）26萬3,580元、動產1萬元、負債1萬3,000元，其土地
    及不動產未逾260萬元、動產未逾7萬5,000元，乃生活困窘
    之無資力者，為此請准訴訟救助云云，並提出診斷證明書、
    財產歸戶清單及郵政存簿儲金簿為證（見本院卷第4、5頁）
    。惟依聲請人所提出之財政部臺灣省北區國稅財產歸屬清單
    （見本院卷第5頁之清單）及本院函查之稅務電子閘門財產
    所得調件明細表（見本院卷第7頁）觀之，聲請人有一筆坐
    落台南縣新營市○○段278地號田地一筆，公告現值為26萬
    3,580元。而聲請人對臺北地院97年度審救字第105號裁定提
    起抗告，未繳抗告費1,000元，而聲請本件訴訟救助。依上
    說明，聲請人既仍有資力，並非無資力繳納1,000元之抗告
    費，且聲請人復未據提出能即時調查之證據以釋明其確實無
    資力支出訴訟費用。揆諸前開說明，聲請人本件聲請即屬無
    從准許，爰裁定如主文。
中    華    民    國    98    年    3     月    16    日
                  民事第七庭
                        審判長法  官  鄭三源
                              法  官  邱  琦
                              法  官  王聖惠
正本係照原本作成。
不得抗告。
中    華    民    國    98    年    3     月    16    日
                              書記官  陳樂觀


司法院資訊處製作；財團法人民間司法改革基金會備份。
